臺灣臺中地方法院交通事件裁定　　　　100年度交聲字第608號
原處分機關　交通部公路總局臺中區監理所豐原監理站
異　議　人
即受處分人　熊長清
上列受處分人因違反道路交通管理處罰條例案件，對於交通部公
路總局臺中區監理所豐原監理站於民國100年2月21日所為之處分
（豐監稽違字第裁63－HD0000000號）聲明異議，本院裁定如下
：
    主   文
原處分關於吊扣職業聯結車駕駛執照貳拾肆個月部分撤銷。
熊長清普通自用小客車駕駛人駕駛普通自用小客車，經測定酒精
濃度超過規定標準因而肇事致人受傷，吊扣小型車普通駕駛執照
貳拾肆個月。
    理   由
一、聲明異議人即受處分人熊長清(下稱受處分人)聲明異議意旨
    略以：伊因酒駕致人受輕傷經法院判肇逃六個月、酒駕二個
    月徒刑，實因伊唯一工作係駕駛職業聯結車，一人維繫全家
    生計，而違規當時駕駛自小客車，請求繼續保有職業聯結車
    執照維持家計，爰聲明異議等語。
二、原處分機關即交通部公路總局臺中區監理所豐原監理站（下
    稱原處分機關）係以：受處分人駕駛九四○三－ＷＨ號自小
    客車，於民國九十八年七月二十九日二十三時二十八分許，
    在臺中縣大雅鄉（現改為臺中市大雅區○○○路、仁愛路口
    處，因「酒後駕車肇事，經呼氣酒精濃度測試值為○．七五
    ｍｇ／Ｌ（致他人受傷）」違規，經臺中縣警察局交通隊豐
    原分隊大雅小隊依違反道路交通管理處罰條例第三十五條第
    一項第一款當場舉發。嗣原處分機關於一百年二月二十一日
    以豐監稽違字第裁六三－ＨＤ0000000號裁決書裁處
    吊扣汽車駕駛執照二十四個月，施以道安講習（本案酒駕觸
    犯公共危險罪，經臺灣臺中地方法院刑事簡易判決處徒刑，
    依行政罰法第二十六條第一項規定，行政罰鍰免予裁處）等
    語。
三、按汽車駕駛人飲用酒類後，其吐氣所含酒精濃度超過每公升
    ○點二五毫克以上者，不得駕車；又汽車駕駛人，駕駛汽車
    經測試檢定，有酒精濃度超過規定標準者，處一萬五千元以
    上六萬元以下罰鍰，並當場移置保管其車輛及吊扣其駕駛執
    照一年；因而肇事致人受傷者，並吊扣其駕駛執照二年，道
    路交通安全規則第一百一十四條第二款及道路交通管理處罰
    條例第三十五條第一項第一款分別定有明文。
四、經查：
(一)按行為後法律或自治條例有變更者，適用行政機關最初裁處
    時之法律或自治條例；但裁處前之法律或自治條例有利於受
    處罰者，適用最有利於受處罰者之規定，行政罰法第5條定
    有明文。此即所謂「從新從輕」法則，就行政罰而言，該行
    政罰之適法性，原則上以原處分作成時之法律狀態為判斷基
    準，而非以法院判決時之法律狀態為判斷基準（最高行政法
    院九十五年度判字第三三五號、第三三六號判決參照）。經
    查，道路交通管理處罰條例第六十八條規定於九十九年五月
    五日修正，並經行政院於九十九年八月三十一日以院臺交字
    第○九九○○四八一九七號令發佈定自九十九年九月一日施
    行，本件原處分作成之時間為「一百年二月二十一日」，有
    原處分裁決書附卷可稽，堪認原處分機關裁處時所施行之法
    律為上開修正後之道路交通管理處罰條例。上開修正後之道
    路交通管理處罰條例第六十八條增訂第二項規定「領有汽車
    駕駛執照之汽車駕駛人，除駕駛聯結車、大客車、大貨車外
    之非其駕駛執照種類之車輛，違反本條例及道路交通安全規
    則之規定，應受吊扣駕駛執照情形時，無因而肇事致人受傷
    或重傷者，記違規點數五點。但一年內違規點數共達六點以
    上或再次應受吊扣駕駛執照情形者，併依原違反本條例應受
    吊扣駕駛執照處分規定，吊扣其駕駛執照。」，修正理由為
    ：「鑑於本條例前已修正刪除受吊扣駕駛執照處分，吊扣各
    級駕駛執照之規定，為利明確汽車駕駛人駕駛非其駕駛執照
    種類之車輛，違反應受吊扣駕駛執照之處分處理，並在兼顧
    本條例立法意旨下，增訂第二項得緩即予吊扣而採記違規點
    數及駕駛人仍無改正仍再犯違規之應併原吊扣處罰之規定」
    ，可徵上揭增訂條文係就「汽車駕駛人駕駛非其駕駛執照種
    類之車輛，違規應受吊扣駕駛執照之處分，而無因而肇事致
    人受傷或重傷之情形」，改採對行為人較有利之「緩予吊扣
    駕駛執照，而採記違規點數」之處分。本件受處分人因前揭
    酒後駕駛肇事，致他人受傷等情，除有上開舉發通知單載明
    ，並為受處分人於異議狀內坦承不諱，可徵受處分人之違規
    情節係「酒後駕車因而肇事致人受傷」，並非上揭修正後道
    路交通管理處罰條例第六十八條第二項增訂條文所稱之「無
    因而肇事致人受傷」之情形，無修正後第六十八條第二項規
    定之適用，對本件受處分人而言，修正前、後之道路交通管
    理處罰條例第六十八條規定，對受處分人並無有利、不利之
    情形，不生新舊法比較之問題，而依首揭行政罰法第五條揭
    示之「從新從輕」法則，本件應適用原處分機關裁處時之法
    律即修正後之道路交通管理處罰條例第六十八條規定，合先
    敘明。
(二)又按九十四年十二月十四日修正前之同條例第六十八條固明
    定：「汽車駕駛人，因違反本條例及道路交通安全規則之規
    定，受吊扣或吊銷駕駛執照處分時，吊扣或吊銷其持有各級
    車類之駕駛執照」，惟此條文業經修正為：「汽車駕駛人，
    因違反本條例及道路交通安全規則之規定，受吊銷駕駛執照
    處分時，吊銷其持有各級車類之駕駛執照」，此一條文修正
    之原因乃係舊法將違法或違規駕駛人所持有各級車類之駕駛
    執照一併吊扣或吊銷失之苛酷，影響人民工作及生活甚鉅，
    故依修正後道路交通管理處罰條例第六十八條之規定，受吊
    扣駕駛執照處分時，不再吊扣其持有各級車類之駕駛執照，
    僅於受吊銷駕駛執照處分時，始吊銷其持有各級車類之駕駛
    執照，而限縮原條文之適用範圍，此新修正條文，經總統於
    九十四年十二月十四日以華總一義字第○九四○○一九九三
    二一號令修正公布，並經行政院於九十五年二月二十七日以
    院臺交字第○九五○○八二八九八號令發布定九十五年三月
    一日起施行。本件受處分人於九十九年三月五日十九時十八
    分許違規時，上開新修正之道路交通管理處罰條例第六十八
    條業已生效施行，自應適用修正後之規定，僅吊扣其違法或
    違規當時所駕駛車輛之駕駛執照，不再吊扣其持有各級車類
    之駕駛執照，併先敘明。
(三)再按汽車駕駛執照分為下列各類：小型車普通駕駛執照、大
    貨車普通駕駛執照、大客車普通駕駛執照、聯結車普通駕駛
    執照、小型車職業駕駛執照、大貨車職業駕駛執照、大客車
    職業駕駛執照、聯結車職業駕駛執照、國際駕駛執照、輕型
    機器腳踏車駕駛執照、小型輕型機器腳踏車駕駛執照、普通
    輕型機器腳踏車駕駛執照、重型機器腳踏車駕駛執照、普通
    重型機器腳踏車駕駛執照、大型重型機器腳踏車駕駛執照，
    道路交通安全規則第五十三條定有明文。又汽車駕駛人取得
    高一級車類之駕駛資格者，應換發駕駛執照，並准其駕駛較
    低級車類之車輛，已領有聯結車駕駛執照者，得駕駛小型車
    ，道路交通安全規則第六十一條第一項第一款，亦定有明文
    。
(四)查本件受處分人持職業聯結車駕駛執照，駕駛普通自用小客
    車時，經檢測酒精濃度超過規定標準因而致人受傷之違規事
    實，為受處分人所不爭執，復有臺中縣警察局交通警察隊舉
    發違反道路交通管理事件通知單、原處分機關本件裁決書等
    件附卷可稽，已足認定。是依前述受處分人依法所受之處分
    應為限制其駕駛普通自用小客車之權利，而非限制受處分人
    駕駛職業聯結車之權利，然原處分機關竟吊扣受處分人之職
    業聯結車駕駛執照，顯有誤會，且此舉無異剝奪受處分人駕
    駛職業聯結車之權利，對受處分人之工作權造成極大之損害
    ，復與現行之道路交通管理處罰條例第六十八條之規定未合
    ，故受處分人此部分異議理由，自屬可採。從而，本件異議
    為有理由，爰撤銷原處分關於吊扣職業聯結車駕駛執照二十
    四個月部分，並就該撤銷部分改諭知如主文第二項所示之處
    罰。
(五)再者，公路機關因汽車駕駛人取得高一級車類之駕駛資格者
    ，應換發駕駛執照，並准其駕駛較低級車類之車輛之規定，
    於實務上雖僅逐級核給汽車駕駛執照一張。然按汽車駕駛人
    飲用酒類或其他類似物後，其吐氣所含酒精濃度超過每公升
    ○. 二五毫克，不得駕車；汽車駕駛人駕駛汽車經測試檢定
    ，有「酒精濃度超過規定標準」之情形者，處新臺幣一萬五
    千元以上六萬元以下罰鍰，並當場移置保管其車輛及吊扣其
    駕駛執照一年，道路交通安全規則第一百十四條第二款及道
    路交通管理處罰條例第三十五條第一項第一款分別定有明文
    。是故違規飲酒駕車須受「吊扣其駕駛執照」處分乃為法律
    所明定，尚難因同條例第六十八條已有修正，即謂不能執行
    「吊扣駕駛執照」之處分。況行為人之行為應否受行政處分
    與其應受之行政處分如何執行，係屬不同層面之問題。縱使
    原處分機關所為之處分有逾越法律授權裁罰之範圍，亦僅能
    就該部分違法處分撤銷，另為適當之處分，不得逕行諭知行
    為人之違規行為不罰（臺灣高等法院臺中分院九十七年度交
    抗字第一三一○號、一九三號、一七五號、一四三號、三四
    號、九十六年度交抗字第一○八一號、一三六號裁定意旨參
    照）。是本件持有職業聯結車駕駛執照者，因駕駛普通自用
    小客車違規，而須吊扣普通自用小客車駕駛執照時，或有產
    生技術層面之困難，惟行政機關本應因應法令之變更，而精
    進其行政執行成效，斷不得因技術層面之困難，為求行政上
    之便利而置相關法令於不顧，甚或逾越比例原則，逕吊扣其
    持有各級車類之駕駛執照，侵害受處分人之工作權，是此技
    術層面之問題，要難據為原處分並無不當之理由，而苛求受
    處分人容忍，附此敘明。
五、據上論斷，應依道路交通管理處罰條例第八十七條第二項，
    道路交通事件處理辦法第十九條規定，裁定如主文。
中    華    民    國   100    年    3     月    4     日
                            交通法庭  法  官  江奇峰
上正本證明與原本無異。
如不服本裁定，應於送達後五日內，向本院提出抗告狀。
                                     書記官  林素珍
中    華    民    國   100    年    3     月    4     日